【裁判字號】    88,易,1126
【裁判日期】    890301
【裁判案由】    傷害等
【裁判全文】
臺灣板橋地方法院刑事判決                        八十八年度易字第一一二六號
    公  訴  人  臺灣板橋地方法院檢察署檢察官
    被      告  甲○○
右列被告因傷害等案件，經檢察官提起公訴（八十七年度偵字第一四０八一號），本
院判決如左：
    主  文
甲○○共同傷害人之身體，累犯，處有期徒刑伍月，如易科罰金以佰元折算壹日。
    事  實
一、甲○○前於民國（下同）八十六年三月十一日因違反麻醉藥品管理條例案件，經
    本院判處有期徒刑八月，於八十六年六月十一日判決確定，並於八十六年八月十
    五日徒刑執行完畢。詎仍不知悔改，因丁○○積欠乙○○新臺幣（下同）三萬元
    之債務，乙○○遂向其妹即丁○○之妻丙○○索取，丙○○再委由林瑞彬（綽號
    叩頭，真實年籍不詳，未具公訴人提起公訴）之成年男子向丁○○催討。林瑞彬
    竟與甲○○二人基於犯意之聯絡，於八十七年七月五日晚間八時三十分許，先未
    經丁○○同意，共同無故侵入其位於臺北縣永和市○○路二六號八樓之十一頂樓
    加蓋之居處後，雖表明受丙○○委託要幫她哥哥取款，然丁○○不欲將錢交出，
    甲○○與林瑞彬復共同基於傷害及使人行無義務之事之犯意聯絡，由甲○○將丁○○壓在地上，林瑞彬則持桌上之煙灰缸，敲擊丁○○之頭部，致丁○○受有頭
    部外傷、後枕部裂傷六×一×一公分等傷害，二人並以上開之強暴方式，致使丁○○行無義務之事而交付五千二百元，得手後即逃逸無蹤。嗣經警循線於八十七
    年七月六日下午二時三十分許，在臺北縣永和市○○街五二巷一弄十五號住處查
    獲甲○○。
二、案經丁○○訴由臺北縣警察局永和分局報告臺灣板橋地方法院檢察署檢察官偵查
    起訴。
    理  由
一、訊據被告甲○○固供認林瑞彬（即綽號「叩頭」）受丙○○委託去收錢，其因知
    悉丁○○住處而與林瑞彬共同前往，及林瑞彬有用煙灰缸打丁○○頭部而取得四
    千元等情屬實在卷，惟矢口否認有右開被訴之犯行，辯稱：伊有經過丁○○同意
    才進入，是林瑞彬與丁○○二人在扭打，伊沒有壓住他（丁○○），伊沒有分到
    任何錢云云。經查右開被告與林瑞彬二人如何無故侵入告訴人丁○○住宅，及實
    施傷害及強制等犯行之情節，迭據告訴人丁○○於警訊、檢察官偵查及本院調查
    時指訴歷歷在卷（見偵查卷第六至第七頁、第七十一頁背面、本院八十八年三月
    二十六日及同年五月二十一日訊問筆錄），且本件丙○○前因丁○○具保事宜，
    向乙○○借款三萬元，乙○○向丙○○催討該筆欠款，丙○○再委託林瑞彬處理
    乙節，亦據證人丙○○及乙○○分別於本院調查時到庭結證無訛（見八十八年十
    月十五日、同年十二月一日訊問筆錄），又告訴人丁○○受有上揭傷害，有中山
    綜合醫院八十七年七月二十三日診斷證明書乙紙附卷可稽，且被告亦不否認林瑞
    彬有持煙灰缸敲擊丁○○頭部，致其交付現金之情事，足認告訴人之指訴與事實
    相符而堪予採信。再據被告於檢察官偵訊時業已自承與林瑞彬前往丁○○上址居
    處時，林瑞彬已告知欲向丁○○收取債款之事（見偵查卷第七九頁正面），及參
    酌被告於本院調查時所供承進去時丁○○說不歡迎他們等語（見八十八年三月二
    十六日訊問筆錄），則被告與林瑞彬二人間，顯有犯意之聯絡及行為之分擔無疑
    ，故被告所辯係得丁○○之同意後進入，及並未壓住丁○○云云，應屬事後諉過
    卸責之詞，殊無足資採信之處。本件事證已甚明確，被告犯行堪以認定，應予依
    法論科。
二、核被告甲○○所為，係犯刑法第三百零六條第一項侵入住宅罪、第二百七十七條
    第一項普通傷害罪及第三百零四條第一項強制罪。被告與該名綽號「叩頭」之林
    瑞彬成年男子二人間，就所犯上揭三罪名，有犯意之聯絡及行為之分擔，應論以
    共同正犯，又被告所犯上揭三罪間，有方法、結果之牽連關係，應依刑法第五十
    五條牽連犯之規定，從一重之普通傷害罪處斷。另被告與林瑞彬係因受丙○○之
    委託而向告訴人收取三萬元之欠款，尚難認有出於為自己不法所有之意思，其行
    為縱有不法，亦不成立刑法之強盜罪（最高法院二十一年上字第十八號判例可資
    參照），附予敘明。末查被告甲○○前於八十六年三月十一日因違反麻醉藥品管
    理條例案件，經本院判處有期徒刑八月，於八十六年六月十一日判決確定，並於
    八十六年八月十五日徒刑執行完畢，有臺灣高等法院檢察署刑案紀錄簡覆表乙份
    在卷可參，其於受有期徒刑之執行完畢後，五年以內再犯有期徒刑以上之本罪，
    為累犯，應依同法第四十七條規定加重其刑。爰審酌被告犯罪之動機、目的、手
    段、被害人損失金額及所受傷害之程度均尚非重大，及事後猶飾詞卸責之態度等
    一切情狀，量處如主文所示之刑，並諭知易科罰金折算標準，以資懲儆。至於被
    告與林瑞彬二人共同傷害時所使用之煙灰缸，並非屬被告所有之物，故依法不另
    為沒收之諭知，併此敘明。
據上論斷，應依刑事訴訟法第二百九十九條第一項前段，刑法第二十八條、第二百七
十七條第一項、第三百零四條第一項、第三百零六條第一項、第五十五條、第四十七
條、第四十一條，罰金罰鍰提高標準條例第一條前段、第二條，判決如主文。
本案經檢察官郭緯中到庭執行職務
中      華      民      國      八十九      年      三      月    一    日
                                臺灣板橋地方法院刑事第三庭
                                      法  官    陳志揚
右正本證明與原本無異。
如不服本判決，應於判決送達後十日內向本院提出上訴狀 (應附繕本) ，上訴於
臺灣高等法院。
                                      書記官    陳慶樹
中      華      民      國      八十九      年    三    月  十三    日
附錄本案論罪科刑法條全文：
刑法第二百七十七條
  傷害人之身體或健康者，處三年以下有期徒刑、拘役或一千元以下罰金。
  犯前項之罪因而致人於死者，處無期徒刑或七年以上有期徒刑，致重傷者，處三年
  以上十年以下有期徒刑。
刑法第三百零四條
  以強暴、脅迫使人行無義務之事或妨害人行使權利者，處三年以下有期徒刑、拘役
  或三百元以下罰金。
  前項之未遂犯罰之。
刑法第三百零六條
  無故侵入他人住宅、建築物或附連圍繞之土地或船艦者，處一年以下有期徒刑、拘
  役或三百元以下罰金。
  無故隱匿其內，或受退去之要求而仍留滯者，亦同。


司法院資訊處製作；財團法人民間司法改革基金會備份。
